臺灣臺北地方法院刑事判決
110年度訴字第771號
公  訴  人  臺灣臺北地方檢察署檢察官
被      告  尹思涵


上列被告因詐欺案件，經檢察官提起公訴（110年度偵字第8367
號），嗣被告於本院準備程序中就被訴事實為有罪之陳述，經本
院合議庭裁定由受命法官獨任進行簡式審判程序審理，判決如下
：
    主    文
尹思涵犯三人以上共同詐欺取財罪，處有期徒刑陸月。
    犯罪事實
一、尹思涵依其智識程度及社會生活經驗，應可知悉在一般正常
    情況下，有使用帳戶匯入轉出、提領現金需求之人，概均會
    以自己之帳戶進出，以避免假手他人帳戶之風險或爭議，且
    若係正當賺錢途徑，本無委由他人代為提領現金後，再交他
    人之必要，詎其雖已預見「A火影忍者」、「林雅茹」、「
    蔣彬浩」等人恐係詐欺集團成員，從事上開工作恐淪為詐欺
    集團車手，仍因為取得報酬，而基於縱使發生他人因受騙致
    財產受損、隱匿詐欺犯罪所得去向之結果，亦不違背其本意
    之詐欺取財及洗錢之不確定故意，與「A火影忍者」、「林
    雅茹」、「蔣彬浩」及所屬詐欺集團其他成員共同意圖為自
    己不法所有，基於三人以上詐欺取財及洗錢之犯意聯絡，先
    由詐欺集團成員於民國109年6月28日19時許，撥打電話予張
    鳳莉，佯稱張鳳莉之姪子「蔣旻宏」急需用錢等語，致張鳳
    莉陷於錯誤，依詐欺集團成員指示於109年6月30日15時11分
    許，匯款新臺幣（下同）10萬元至臺灣新光商業銀行萬丹分
    行戶名：劉睿凱、帳號：0000000000000號帳戶內。尹思涵
    即於同日16時17分、19分、21分、22分、24分許，在臺北市
    ○○區○○○路0段000號第一商業銀行南京東路分行，提領2萬元
    、2萬元、2萬元、2萬元、2萬元得手，再前往臺北捷運南京
    復興站4號出口，交予詐欺集團成員，以此等方式掩飾、隱
    匿特定犯罪所得之來源及去向。
二、案經張鳳莉訴由轄區警局轉由臺北市政府警察局中山分局報
    告臺灣臺北地方檢察署檢察官偵查後提起公訴。
    理    由
一、程序部分：
    本案被告尹思涵所犯者為死刑、無期徒刑、最輕本刑為3 年
    以上有期徒刑以外之罪，其於準備程序進行中就被訴事實為
    有罪之陳述，經本院告知其簡式審判程序之旨，並聽取檢察
    官、被告之意見後，本院合議庭依刑事訴訟法第273 條之1 
    第1 項之規定，裁定由受命法官獨任進行簡式審判程序。又
    依刑事訴訟法第273 條之2 、同法第159 條第2 項之規定，
    簡式審判程序不適用傳聞法則有關限制證據能力之相關規定
    ，合先敘明。
二、認定事實所憑之證據及理由：　　
（一）上開犯罪事實，業據被告尹思涵於本院準備程序及審理時
      坦承不諱（見本院卷第47、51頁），且據證人即告訴人張
      鳳莉證述遭詐騙之經過在卷可佐（見109偵字第28069號卷
      第25至27頁），復有被告提款之監視器錄影畫面、新光商
      業銀行萬丹分行帳號0000000000000號帳戶基本資料及交
      易明細郵政跨行匯款申請書等在卷可稽（見109偵字第280
      69號卷第15至23、29頁），足認被告上開任意性自白與事
      實相符，堪予採信。
（二）按共同正犯之行為人已形成一個犯罪共同體，彼此相互利
      用，並以其行為互為補充，以完成共同之犯罪目的。故其
      所實行之行為，非僅就自己實行之行為負其責任，並在犯
      意聯絡之範圍內，對於其他共同正犯所實行之行為，亦應
      共同負責。且共同正犯之意思聯絡，不限於事前有所協議
      ，其於行為當時，基於相互之認識，以共同犯罪之意思參
      與者，亦無礙於共同正犯之成立（最高法院73年台上字第
      1886號判決先例、100 年度台上字第5925號判決意旨參照
      ）。尤其在行為人係複數之情況下，倘於事前或事中預見
      其結果，猶出於默示之犯意聯絡，分工合作，終致結果發
      生，即應就犯罪之全部結果，共同負責。換言之，數行為
      人基於對被害人為犯罪行為之犯意聯絡，於該行為實行之
      前或行為之際，若在主觀上已預見自己或共同正犯可能之
      犯罪行為有足以發生犯罪結果之危險性存在，卻仍容認、
      默許共同正犯為之而不違背其本意者，則均屬故意之範圍
      。查現今詐欺犯罪型態，自招攬人員提供帳戶、擔任車手
      、把風工作、撥打電話實施詐欺、推由擔任車手之成員取
      贓分贓等階段，乃需多人縝密分工方能完成之集團性犯罪
      。本案雖無證據證明被告直接對告訴人張鳳莉施用詐術，
      然被告既依本案詐欺集團成員指揮提領詐欺款項，並將詐
      欺款項交付本案詐欺集團成員，使本案詐欺集團得以完成
      詐欺取財、洗錢等犯行，且確保獲得不法利潤，顯係與其
      他集團成員彼此分工，在合同意思範圍內，各自分擔犯罪
      行為之一部，並相互利用他人之行為，以達遂行犯罪之目
      的。又被告上開行為係完成本案詐欺集團所為詐欺取財、
      洗錢犯行不可或缺之關鍵行為，而已參與實施詐欺取財、
      洗錢犯行之構成要件，則被告自應對參與之不法犯行及結
      果共同負責。
（三）綜上，本案事證明確，被告上開犯行洵堪認定，應依法論
      科。
三、論罪科刑：
（一）核被告所為，係犯刑法第339條之4第1項第2款之三人以上
      共同詐欺取財罪及違反洗錢防制法第14條第1項之洗錢罪
      。公訴意旨就被告所為犯行，雖漏未論及洗錢防制法第14
      條第1 項之洗錢罪，惟被告所犯洗錢罪部分與起訴論罪之
      犯行具有想像競合犯之裁判上一罪關係，並經本院於審判
      中諭知被告所涉犯行包含上述罪名（見本院卷第46頁），
      無礙被告防禦權之行使，本院自得併予審酌。又被告於密
      接之時間、地點多次提領同一告訴人所匯入帳戶之款項，
      再交回詐欺集團所屬成員之行為，乃基於同一目的，於密
      切接近之時間所為，侵害同一告訴人之財產法益，各行為
      之獨立性極為薄弱，依一般社會健全觀念，難以強行分開
      ，在刑法評價上，應視為數個舉動之接續施行，合為包括
      之一行為予以評價，較為合理，應論以接續犯而為包括之
      一罪。又被告係以一行為同時觸犯刑法第339條之4第1項
      第2款之三人以上共同詐欺取財罪及洗錢防制法第14條第1
      項之洗錢罪，屬想像競合犯，應依刑法第55條前段之規定
      ，從一重之刑法第339條之4第1項第2款三人以上共同詐欺
      取財罪處斷。被告與姓名年籍不詳暱稱「A火影忍者」、
      「林雅茹」、「蔣彬浩」等詐欺集團成員間，就上開犯行
      有犯意聯絡及行為分擔，應論以共同正犯。
（二）又按犯罪之情狀顯可憫恕，認科以最低刑度仍嫌過重者，
      得酌量減輕其刑，刑法第59條定有明文，所謂顯可憫恕，
      係指被告之犯行有情輕法重之情，客觀上足以引起一般人
      同情，處以法定最低刑度仍失之過苛，尚堪憫恕之情形而
      言；而刑法第339條之4之加重詐欺取財罪，因動機不一，
      犯罪情節未必盡同，一律以法定刑為「1年以上7年以下有
      期徒刑」即最低刑度1年以上有期徒刑相繩，不免苛酷，
      苟未依個案情節予以舒嚴緩峻，實有悖於罪刑相當原則。
      本件被告與其他詐騙集團成員共同犯加重詐欺取財罪，並
      領取報酬，所為雖屬不當，然被告未直接參與實施詐欺之
      工作，於詐欺集團僅擔任聽命上層成員指揮之角色，其非
      詐欺集團之核心人員，所獲報酬低微，犯罪情節顯屬較輕
      ，且被告於本院審判中，積極與告訴人達成調解，足見被
      告業已竭力彌補所犯過錯，本院審酌上揭法定刑與其犯罪
      情節相較，實屬情輕法重，顯有堪資憫恕之處，本院認縱
      量處法定最低刑度，猶嫌過重，爰依刑法第59條規定，酌
      減其刑。　　　
（三）爰以行為人之責任為基礎，審酌被告正值壯年而有勞動能
      力，不思以正當途徑賺取錢財，貪圖不法利益而加入本案
      詐欺集團，負責提領詐騙款項並繳回詐欺集團，顯然漠視
      他人財產權，不僅造成告訴人之財產損失，更製造金流之
      斷點，影響財產交易秩序，徒增檢警機關追查集團上游成
      員真實身分之難度，犯罪所生危害非輕，應予非難。惟念
      被告犯後坦承犯行，並與告訴人張鳳莉達成調解且已履行
      完畢，有本院111年1月6日調解筆錄可參（見本院卷第61
      至62頁），兼衡被告犯罪之動機、目的、手段、素行、所
      擔任之犯罪角色、參與程度及所生損害，暨其自述國小肄
      業之智識程度、目前在麵廠上夜班、需扶養母親、子女之
      家庭經濟狀況等一切情狀，量處如主文所示之刑。
四、被告之犯罪所得1,000元，業據其供明在卷（見109偵字第28
    069號卷第10頁），因其賠償告訴人之金額已高於犯罪所得
    ，如再予宣告沒收被告之犯罪所得，將有過苛之虞，依刑法
    第38條之2第2項規定，不予宣告沒收之。
五、依刑事訴訟法第273條之1第1項 、第299條第1項前段，判決
    如主文。
本案經檢察官顏伯融提起公訴，檢察官郭昭吟到庭執行職務。
中　　華　　民　　國　　111 　年　　1 　　月　　20　　日
　　　　　　　　　刑事第四庭    法　官　許芳瑜
以上正本證明與原本無異。 
如不服本判決應於收受送達後20日內向本院提出上訴書狀，並應
敘述具體理由；其未敘述上訴理由者，應於上訴期間屆滿後20日
內向本院補提理由書（均須按他造當事人之人數附繕本）「切勿
逕送上級法院」。告訴人或被害人如對於本判決不服者，應具備
理由請求檢察官上訴，其上訴期間之計算係以檢察官收受判決正
本之日期為準。 
　                  　　　　　  書記官  呂欣穎
中　　華　　民　　國　　111 　年　　1 　　月　　21　　日
附錄本案論罪科刑法條全文：
洗錢防制法第2條
本法所稱洗錢，指下列行為：
一、意圖掩飾或隱匿特定犯罪所得來源，或使他人逃避刑事追訴
    ，而移轉或變更特定犯罪所得。
二、掩飾或隱匿特定犯罪所得之本質、來源、去向、所在、所有
    權、處分權或其他權益者。
三、收受、持有或使用他人之特定犯罪所得。
　　
洗錢防制法第14條
有第二條各款所列洗錢行為者，處7 年以下有期徒刑，併科新臺
幣5 百萬元以下罰金。
前項之未遂犯罰之。
前二項情形，不得科以超過其特定犯罪所定最重本刑之刑。
中華民國刑法第339 條之4
犯第三百三十九條詐欺罪而有下列情形之一者，處一年以上七年
以下有期徒刑，得併科一百萬元以下罰金：
一、冒用政府機關或公務員名義犯之。
二、三人以上共同犯之。
三、以廣播電視、電子通訊、網際網路或其他媒體等傳播工具，
    對公眾散布而犯之。
前項之未遂犯罰之